臺灣高等法院高雄分院刑事判決　　　 100年度上訴字第1529號
上　訴　人
即　被　告　吳怡震
上列上訴人因毒品危害防制條例案件，不服臺灣高雄地方法院10
0 年度訴字第773 號中華民國100 年8 月11日第一審判決（起訴
案號：臺灣高雄地方法院檢察署100 年度毒偵緝字第150 號），
提起上訴，本院判決如下：
    主  文
原判決撤銷。
吳怡震犯施用第一級毒品罪，累犯，處有期徒刑捌月；又犯施用
第二級毒品罪，累犯，處有期徒刑肆月；應執行有期徒刑拾月。
    事  實
一、吳怡震前於民國94年間，因施用毒品案件，經法院裁定執行
    觀察、勒戒後，認有繼續施用毒品之傾向，再經法院裁定令
    入戒治處所施以強制戒治，於94年5 月17日停止處分釋放出
    所，並由檢察官為不起訴處分確定。復因施用毒品案件，經
    法院判處有期徒刑1 年，嗣經減為有期徒刑6 月確定，於96
    年10月9 日執行完畢。詎其猶不知悔改，分別基於施用第一
    級毒品海洛因、第二級毒品甲基安非他命之犯意，先於99年
    11月15日上午，在其位於高雄市○鎮區○○路21號32樓之11
    住處，以燒烤方式，施用第二級毒品甲基安非他命1 次。另
    於同日下午，在其上址住處，再以針筒注射方式施用第一級
    毒品海洛因1 次。嗣於99年11月17日13時許，在高雄市前鎮
    區鎮○○街278 巷口，因形跡可疑為警攔檢，發現其未攜帶
    身分證件，經其同意隨警返回警局查驗身分製作筆錄時，在
    警尚未發覺其有上述施用第一級毒品海洛因、第二級毒品甲
    基安非他命前，即主動向警自首犯罪，並同意採尿送驗，結
    果呈嗎啡、甲基安非他命陽性反應，而確認上開犯行。
二、案經高雄市政府警察局前鎮分局移送臺灣高雄地方法院檢察
    署檢察官偵查起訴。
    理  由
壹、證據能力部分：
    按被告以外之人於審判外之陳述，雖不符刑事訴訟法第159
    條之1 至第159 條之4 之規定，而經當事人於審判程序同意
    作為證據，法院審酌該言詞陳述或書面陳述作成時之情況，
    認為適當者，亦得為證據；另當事人、代理人或辯護人於法
    院調查證據時，知有第159 條第1 項不得為證據之情形，而
    未於言詞辯論終結前聲明異議者，視為有前項之同意，刑事
    訴訟法第159 條之5 定有明文。本判決所引用之各項證據，
    業經檢察官及被告於本院準備程序及審理程序中，或表示同
    意有證據能力，或表示無意見（見本院卷第25、26頁、第34
    頁反面），且於本院調查證據時均已知其內容，而未於言詞
    辯論終結前聲明異議，本院審酌各該證據作成之情況，並無
    違法、不當取證或顯不可信之情形，作為證據俱屬適當，依
    刑事訴訟法第159 條之5 之規定，均得作為證據使用。
貳、實體部分：
一、上開犯罪事實，業據上訴人即被告吳怡震（下稱被告）於原
    審及本院審理中坦承不諱（見原審卷第21頁、本院卷第36頁
    反面），雖被告又聲請調查其於警局之採尿程序有無瑕疵？
    然經本院依職權傳訊製作警詢筆錄並負責採取被告尿液之警
    員李鳴發到庭證稱：被告於警局中同意採尿送驗，且採取尿
    液後被告即親自於尿液瓶封緘，採尿程序無瑕疵等語（見本
    院卷第35頁），嗣警局將上述所採取尿液經檢驗結果，分別
    呈嗎啡及甲基安非他命之陽性反應，並有濫用藥物尿液檢體
    監管記錄表及高雄市立凱旋醫院濫用藥物尿液檢驗報告（A0
    0000000 號）各1 紙在卷可查（見偵一卷第11、12頁），被
    告前開任意性施用海洛因及甲基安非他命之自白，既有上述
    證據可資佐證，自得作為論罪科刑依據。從而被告罪證明確
    ，其犯行堪以認定。又被告於警局之採尿送驗，合乎程序並
    無瑕疵，同堪認定。
二、查毒品危害防制條例於92年7 月9 日修正公布，自93年1 月
    9 日施行，其中第20條、第23條將施用毒品之刑事處遇程序
    ，區分為「初犯」及「5 年內再犯」、「5 年後再犯」，依
    其立法理由之說明：「初犯」，經觀察、勒戒或強制戒治後
    ，應為不起訴處分或不付審理之裁定；經觀察、勒戒或強制
    戒治執行完畢釋放後，「5 年內再犯者」，因其再犯率甚高
    ，原實施之觀察、勒戒及強制戒治既已無法收其實效，爰依
    法追訴或裁定交付審理。至於經觀察、勒戒或強制戒治執行
    完畢釋放後，「5 年後再犯」者，前所實施之觀察、勒戒或
    強制戒治已足以遮斷其施用毒品之毒癮，為期自新及協助其
    斷絕毒癮，仍適用「初犯」規定，先經觀察、勒戒或強制戒
    治之程序。從而依修正後之規定，僅限於「初犯」及「5 年
    後再犯」二種情形，始應先經觀察、勒戒或強制戒治程序。
    經查，被告前於94年間，因施用毒品案件，經法院裁定令入
    戒治處所施以強制戒治，於97年7 月10日強制戒治執行完畢
    釋放，並經檢察官不起訴處分確定，其於5 年內再犯施用毒
    品之罪，經判處有期徒刑1 年，減為有期徒刑6 月確定，有
    其臺灣高等法院被告前案紀錄表1 份在卷可查，是已非屬上
    開所述「初犯」及「5 年後再犯」之情形，核之上開說明，
    自應依法追訴、處罰。
三、按海洛因係毒品危害防制條例第2 條第2 項第1 款所規定之
    第一級毒品，甲基安非他命係同條項第2 款所規定之第二級
    毒品，均不得非法持有、施用。核被告所為，係分別犯毒品
    危害防制條例第10條第1 項之施用第一級毒品罪，及同條第
    2 項之施用第二級毒品罪。其持有第一、二級毒品後進而施
    用，其持有之低度行為，應各為施用之高度行為所吸收，不
    另論罪。被告所犯上開施用第一級毒品及施用第二級毒品二
    罪，犯意各別，行為互殊，應予分論併罰。又被告曾因施用
    毒品案件，經法院判處有期徒刑1 年，嗣經減為有期徒刑6
    月確定，於96年10月9 日執行完畢，有臺灣高等法院被告前
    案紀錄表1 份在卷可按，其於執行完畢後5 年以內，故意再
    犯本件有期徒刑以上之罪，均為累犯，應依法各加重其刑。
    又被告於上述時地，因形跡可疑為警攔檢，員警發現其未攜
    帶身分證件，經其同意隨警返回警局查驗身分製作筆錄時，
    在製作警詢筆錄被告坦承施用毒品之前，並無確切證據證明
    被告有施用毒品，是尿液檢驗報告出來才將被告移送一節，
    亦據證人李鳴發警員到庭證述明確，並有被告99年11月17日
    警詢筆錄在卷足稽（見本院卷第35頁反面、偵一卷第4 至6
    頁），依此而論，於警方尚未發覺被告有上述施用第一級毒
    品海洛因及第二級毒品甲基安非他命前，被告即主動向警坦
    承前揭犯罪，並願接受裁判，是其上述所為，核與自首要件
    相符，爰依刑法第62條前段規定減輕其刑。被告同時有加重
    及減輕之理由，應依刑法第71條第1 項規定先加後減之。
四、原審據以論處被告罪刑，固非無見；惟查：被告上述犯行有
    自首規定之適用，已如前述，原審漏未審酌，容有未合。被
    告上訴意旨以員警之採尿程序或有瑕疵，而指摘原判決不當
    ，雖為無理由，惟原判決既有上述可議，自應由本院將原判
    決撤銷改判。審酌被告前曾因施用毒品經觀察勒戒、強制戒
    治，仍再施用毒品，足見其欠缺戒除毒品之決心，誠屬不該
    ，惟念被告施用毒品，乃屬對其自身健康之戕害行為，對社
    會所造成之損害尚非直接，並於原審及本院審理時坦承犯行
    ，犯後態度尚佳，及其犯罪之動機、目的、智識程度、生活
    狀況等一切情狀，分別量處如主文所示之刑，並定其應執行
    之刑。
據上論結，應依刑事訴訟法第369 條第1 項前段、第364 條、第
299 條第1 項前段，毒品危害防制條例第10條第1 項、第2 項，
刑法第11條前段、第47條第1 項、第62條前段、第51條第5 款，
判決如主文。
本案經檢察官施慶堂到庭執行職務。
中    華    民    國   100    年    10    月    26    日
                  刑事第六庭    審判長法  官  翁慶珍
                                      法  官  孫啟強
                                      法  官  石家禎
以上正本證明與原本無異。
施用第二級毒品部分不得上訴。
施用第一級毒品部分如不服本判決應於收受本判決後10日內向本
院提出上訴書狀，其未敘述上訴理由者，並得於提起上訴後10日
內向本院補提理由書狀（均須按他造當事人之人數附繕本）「切
勿逕送上級法院」。
中    華    民    國   100    年    10    月    26    日
                                      書記官  熊惠津
附錄法條：
毒品危害防制條例第10條
施用第一級毒品者，處6 月以上5 年以下有期徒刑。
施用第二級毒品者，處3 年以下有期徒刑。